臺灣宜蘭地方法院民事判決　　　　　　　 94年度重訴字第6號
原　　　告　臺灣中小企業銀行股份有限公司
法定代理人　戊○○
訴訟代理人　庚○○
　　　　　　己○○
被　　　告　丙○○
　　　　　　甲○○
　　　　　　　　　　　號
　　　　　　丁○○
共　　　同
訴訟代理人　乙○○
上列當事人間確認土地抵押權不存在等事件，本院於94年12月14
日言詞辯論終結，判決如下：
    主  文
確認被告丁○○與被告丙○○之間如附表所示編號一號之抵押權
所擔保之債權於超過新台幣捌佰萬元之部分不存在。
確認被告丁○○與被告丙○○之間如附表所示編號二號之抵押權
所擔保之債權不存在。
被告丁○○應塗銷如附表所示編號一號之抵押權於超過權利價值
新台幣捌佰萬元部分之設定登記。
被告甲○○應塗銷如附表所示編號四號之抵押權讓與登記。
被告丁○○應塗銷如附表所示編號二號之抵押權設定登記。
原告其餘之訴駁回。
訴訟費用由被告丙○○負擔十分之三，被告丁○○負擔十分之二
，被告甲○○負擔十分之一，餘由原告負擔。
    事實及理由
一、本件原告訴之聲明原有先位及備位聲明，嗣於本院審理時，
    變更聲明如後述所載，核屬民事訴訟法第255條第1項第3 款
    規定之減縮應受判決事項之聲明之情形，應予准許。又原告
    於民國94年3 月16日言詞辯論期日時，已具體表明其訴之聲
    明第1項至第4項係主張被告間之通謀虛偽意思表示無效，訴
    之聲明第5項係依據民法第244條規定而聲請撤銷及行使回復
    原狀請求權，合先敘明。
二、原告起訴主張：被告丙○○積欠原告債務合計新台幣（下同
    ）83,666,353元，其明知與被告甲○○、丁○○之間並無債
    權債務關係，竟為了逃避對於原告之債務，被告丙○○與被
    告甲○○、丁○○基於通謀虛偽之意思表示，先於89年2 月
    15日，由被告丙○○將如附表所示編號1、2號之抵押權設定
    登記予被告丁○○。再於89年2 月21日，由被告丙○○將如
    附表所示編號3 號之抵押權設定登記予被告甲○○，復由被
    告丁○○將前述附表所示編號2 號之抵押權，即如附表所示
    編號4 號之抵押權讓與登記給被告甲○○。上述抵押權設定
    及讓與登記行為均屬通謀虛偽意思表示，依法應屬無效，爰
    依法訴請確認被告間之債權不存在，並訴請塗銷抵押權設定
    及讓與登記。又被告丙○○於88年11月17日，將其所有如附
    表所示編號5 號之土地贈與給被告丁○○，該贈與行為包括
    債權行為及物權行為，均屬於無償行為，已損害原告之債權
    ，爰依據民法第244 條第1、4項規定，請求撤銷之並聲請回
    復原狀等語。並聲明：（一）確認被告丙○○與被告丁○○
    、甲○○間如附表所示編號1至3號之抵押權擔保之債權不存
    在；（二）被告丁○○應塗銷如附表所示編號1、2號之抵押
    權設定登記；（三）被告甲○○應塗銷如附表所示編號3 號
    之抵押權設定登記；（四）被告甲○○應塗銷如附表所示編
    號4 號之抵押權讓與登記；（五）被告丙○○與被告丁○○
    間如附表所示編號5 號之贈與行為應予撤銷，被告丁○○應
    將如附表所示編號5 號之土地所有權移轉登記予以塗銷，並
    回復登記為被告丙○○所有。
三、被告則以：原告授信作業有瑕疵，被告丙○○無從知悉連帶
    保證債務共有多少，並無逃避債務之意思。被告丁○○、甲○○均為被告丙○○之女兒，先前因被告丙○○之子即訴外
    人林丁群周轉之需要，由被告丙○○出面向被告甲○○、丁○○陸陸續續借款，原先均未設定抵押權，嗣因訴外人林丁
    群債信不良，被告甲○○、丁○○為求擔保，才由被告丙○○將附表所示編號1至3號之抵押權設定登記予被告甲○○、
    丁○○以為擔保，雙方債權均屬真正，並非通謀虛偽之意思
    表示。原本被告甲○○認為沒有設定抵押權也沒有關係，但
    被告丁○○提醒後，才由被告丁○○將附表所示編號4 號之
    抵押權移轉登記給被告甲○○。而附表所示編號5 號之土地
    所有權，原本即為被告丁○○、甲○○年輕未婚時利用彼等
    工作所得而購買，因怕將來所嫁夫婿不淑，故先登記在被告
    丙○○之名下，被告丙○○雖以贈與形式移轉登記予被告丁○○，實際上僅係返還原本即屬被告丁○○出資所購得之土
    地而已等語，資為抗辯。並聲明：原告之訴駁回。
四、兩造不爭執之事實：
（一）坐落宜蘭縣礁溪鄉○○○段457、460、462、464地號土地
      （以下連同同段地號之土地，均簡稱系爭土地）為被告丙○○所有，並於89年2月15日設定抵押權債權額13,000,00
      0元登記予被告丁○○。
（二）系爭353、355地號土地為被告丙○○所有，並於89年2 月
      15日設定抵押權債權額5,000,000 元登記予被告丁○○，
      嗣於89年2 月21日辦理抵押權變更登記，由被告丁○○將
      前開抵押權轉讓予被告甲○○。
（三）系爭461、463地號土地為被告丙○○所有，並於89年2 月
      21日設定抵押權債權額7,000,000元登記予被告甲○○。
（四）系爭458、459地號土地原所有人為被告丙○○，嗣於88年
      11月17日以贈與為原因，辦理所有權移轉登記予被告丁○○。
五、得心證之理由：
    本件之爭點，經兩造同意後整理如下述項目：（一）系爭45
    7、460、462、464地號土地上設定抵押權債權額13,000,000
    元登記予被告丁○○所擔保之債權，是否為真正？（二）系
    爭353 、355地號土地上設定抵押權債權額5,000,000元登記
    予被告丁○○及嗣後將前開抵押權移轉登記予被告甲○○所
    擔保之債權，是否為真正？（三）系爭461、463地號土地設
    定抵押權債權額7,000,000 元登記予被告甲○○所擔保之債
    權，是否為真正？（四）系爭458、459地號土地經被告丙○○於88年11月17日以贈與為原因，辦理所有權移轉登記予被
    告丁○○，是否侵害原告之債權，而得予以撤銷？以下即分
    別予以說明：
（一）系爭457、460、462、464地號土地上設定抵押權債權額13
      ,000,000元登記予被告丁○○所擔保之債權，是否為真正
      ？
  １  按法律關係不存在之消極確認之訴，應由被告就法律關係
      存在之積極事實負舉證之責，最高法院19年度上字第 385
      號、28年度上字第11號均著有判例，可資參照。本件原告
      請求確認被告間之抵押權所擔保之債權關係不存在，屬於
      消極確認之訴，被告既主張該債權關係為真正，自應由被
      告對於該積極事實負舉證之責。
  ２  查被告丙○○積欠原告債務合計83,666,353元之事實，業
      據原告提出本院89年度重訴字第46號、台灣高等法院92年
      度重上字第440 號之判決書及確定證明書各乙份為證，堪
      信屬實。被告雖辯稱仍不服該確定判決結果云云，然該確
      定判決依法已發生既判力，自不容被告再予爭執，且被告
      亦陳稱已判決確定，同意不列為爭點項目等語，則其前開
      辯解，顯然於法無據。
  ３  系爭457、460、462、464地號土地上設定債權額13,000,0
      00元之抵押權登記，其並非最高限額抵押權，此有原告提
      出之前開土地之土地登記謄本在卷可參，依照抵押權從屬
      性原則，需有確定或已預定數額之債權存在，始得為抵押
      權設定登記，故被告丙○○、丁○○必須證明被告丁○○
      對於被告丙○○確有該13,000,000元債權存在之事實，先
      予敘明。經查：
（１）被告丁○○到院陳稱：... 丙○○告訴我說因為林丁群需
      要錢急用，丙○○要我先借錢給他，我共借款800 萬元給
      丙○○，是一次借款的，我從頭城農會我自己的帳戶匯款
      到丙○○礁溪農會的帳戶。事實上，在82 、83、84 年間
      丙○○就陸陸續續向我借款，有時候拿120 萬元，有時候
      拿50萬元，有時候拿30萬元不等，都是拿現金... 最後 1
      次借款就是800萬元匯款的那1次。總共借款的金額我要回
      去算才知道，應該約有1100萬元或1200萬元左右，這些借
      款都沒有清償。之前我認為是自己父親借款，金額不大，
      所以沒有辦理抵押權的設定，後來因為要借款的金額比較
      大，我要對夫家有所交代，所以我才要求丙○○說要設定
      抵押，我有保障，才會借款800 萬元給丙○○。抵押權設
      定是我自己找代書辦理的，我設定了其中3筆土地，是460
      、462、464號土地，設定金額為800萬元，是針對800萬元
      的借款設定，之前借款的部分並沒有設定擔保。（後改稱
      ）我設定的抵押權共有7筆土地，後來分了4筆給甲○○，
      我忘記究竟是我設定後轉讓4 筆給甲○○，還是協議後就
      直接將4筆土地設定給甲○○，我也忘記了等語。
（２）被告丙○○則陳稱：... 我向甲○○借款不到1200萬元，
      向丁○○借款800萬元，丁○○部分800萬元的借款是1 次
      借款的，甲○○部分之前就有陸續借款，後來要再向丁○○借款800萬元，丁○○部分800萬元的借款是1 次借款的
      ，甲○○部分之前就有陸續借款，後來要再借款，甲○○
      及丁○○才說要設定抵押權，（後改稱）丁○○部分先前
      也有陸陸續續借款，連同後來的800 萬元在內，共向丁○○借款1000多萬元。設定抵押權的情形，是我與乙○○一
      起去辦理的，有找代書辦理，代書是我女兒指定的，共設
      定7筆土地，一開始是設定7筆土地給丁○○，甲○○原本
      表示不用設定，後來我認為這樣不好，對甲○○沒有保障
      ，所以之後才把其中4筆的抵押權轉給甲○○，另3筆仍是
      設定於丁○○，抵押權轉讓的部分也是找代書辦理，我記
      得只有這7 筆土地設定抵押而已... 丁○○之前陸陸續續
      的借款都沒有設定擔保，有拿過120 萬元、30萬元不等，
      只有針對800萬元設定抵押權等語。
（３）上述兩人所陳述之內容雖大致相符，然所陳述之全部債權
      額及設定抵押權擔保之債權額，均與土地登記謄本所記載
      之13,000,000元債權額明顯不符，且兩人所陳述設定抵押
      權擔保之土地只有3 筆，但依照土地登記謄本記載，被告
      丙○○係將系爭457、460、462、464地號共4 筆土地設定
      抵押權登記予被告丁○○，是兩人就設定抵押權擔保之土
      地數目陳述亦與土地登記謄本所記載有所不符。如係兩人
      同時記憶錯誤，而記憶錯誤之陳述內容卻又相符，此顯然
      違反社會經驗法則，故被告丙○○、丁○○上開陳述之真
      實性，實屬可疑。
（４）另被告丁○○於89年2月16日確有匯款8,000,000元給被告
      丙○○之事實，此有被告提出宜蘭縣頭城鎮農會匯款申請
      書乙份為證，參照前述被告丙○○、丁○○之陳述，兩人
      間應有8,000,000 元之債權關係存在。然被告並未提出其
      他證據資料證明被告丙○○、丁○○間尚有其他債權存在
      ，則被告丙○○、丁○○辯稱抵押權擔保之債權全部確屬
      真正云云，尚難採信。是被告丙○○、丁○○間於超過8,
      000,000 元範圍之債權關係並不存在，被告丙○○、丁○○就系爭457、460、462、464地號土地上設定抵押權債權
      額超過8,000,000 元之登記部分，要屬通謀虛偽意思表示
      ，依照民法87條第1項規定，自屬無效。
  ４  至原告雖主張被告丁○○匯款之款項來源，係由訴外人翁
      雅玲收受原告交付之20,000,000元支票存入其所開立台灣
      銀行宜蘭分行帳戶後，透過多次輾轉匯款、提現後予以結
      合，由翁雅玲以被告丁○○名義於89年2月16日匯款8,000
      ,000元給被告丙○○云云。然查：經原告請求調閱訴外人
      翁雅玲、林丁群、寰宜工程有限公司及被告丙○○之彰化
      銀行宜蘭分行、台灣銀行宜蘭分行、礁溪鄉農會及華南銀
      行宜蘭分行之帳戶交易往來資料，此有彰化銀行宜蘭分行
      94年10月4 日彰宜字第1850號函及所附資料、台灣銀行宜
      蘭分行94年10月7日宜蘭營字第09400070311號函及所附資
      料、礁溪鄉農會94年10月7日礁農信字第9404762號函及所
      附資料、華南銀行宜蘭分行94年10月21日（94）華宜存字
      第201 號函及所附資料各乙份在卷可參，並無法明確證明
      被告丁○○匯給被告丙○○之8,000,000 元資金確係由翁
      雅玲虛偽作帳而來，原告此部分陳述，多為臆測之詞，應
      由原告進一步舉證以為證明，尚難單憑訴外人翁雅玲、林
      丁群、寰宜工程有限公司及被告丙○○前開帳戶資料交易
      情形即認定被告丁○○與被告丙○○之間的借貸要屬虛偽
      不實。
（二）系爭353 、355地號土地上設定抵押權債權額5,000,000元
      登記予被告丁○○及嗣後將前開抵押權移轉登記予被告甲○○所擔保之債權，是否為真正？
  １  系爭353、355地號土地上設定債權額5,000,000 元之抵押
      權登記，其並非最高限額抵押權，此有原告提出之上開土
      地之土地登記謄本在卷可參，依照抵押權從屬性原則，需
      有確定或已預定數額之債權存在，始得為抵押權設定登記
      ，且抵押權不得由債權分離而為讓與，亦為民法第870 條
      所明文規定，故被告必須證明被告丁○○對於被告丙○○
      確有前述5,000,000元債權存在，且嗣後該5,000,000元債
      權移轉予被告甲○○之事實，先予敘明。經查：
（１）被告丁○○針對系爭353、355地號土地上抵押權移轉登記
      之部分，陳稱：我並沒有轉讓抵押權給他人，但是我知道
      姐姐甲○○也有借款給丙○○，甲○○一開始很客氣，表
      示借款不用擔保，後來因為我有設定，我認為我們都有借
      款，並且都已經嫁人，我有抵押，我姐姐沒有抵押，我認
      為我姐姐吃虧，我覺得不好意思，才把我有抵押權設定的
      其中4筆1219（重測後為系爭355地號土地）、1221（重測
      後為系爭353地號土地）、461、463 號土地抵押權轉讓給
      甲○○等語。
（２）被告甲○○針對前述抵押權移轉登記之部分，陳稱：丁○○的抵押權有轉讓一部分給我，我不記得他為什麼要轉讓
      給我，丁○○並沒有向我借款，辦理抵押權轉讓的部分，
      都是我先生處理的，我不知道等語。
（３）被告丙○○針對前述抵押權移轉登記之部分，則陳述：甲○○原本表示不用設定，後來我認為這樣不好，對甲○○
      沒有保障，所以之後才把其中4 筆的抵押權轉給甲○○，
      另3 筆仍是設定於丁○○，抵押權轉讓的部分也是找代書
      辦理，我記得只有這7 筆土地設定抵押而已等語。
  ２  綜合以上被告3 人之陳述內容，被告丙○○就系爭353、3
      55地號土地係先設定抵押權登記予被告丁○○，嗣後因被
      告丙○○、丁○○為被告甲○○利益著想，再由被告丁○○將抵押權移轉登記給被告甲○○云云。惟查：被告丙○○、丁○○之間，除8,000,000 元之債權確屬存在之外，
      其餘債權關係，被告丙○○、丁○○均未提出證據資料以
      實其說，已詳如前述，故被告丙○○將系爭353、355地號
      土地又另外設定債權額5,000,000 元之抵押權登記予被告
      丁○○，已屬無據，被告丁○○將無效之抵押權讓與登記
      給被告甲○○，亦屬無據。況被告丁○○、甲○○間並無
      債權債務關係，業經被告丁○○陳明在案，則被告丁○○
      將抵押權移轉登記予被告甲○○，亦屬違反民法第870 條
      之規定。是被告間就系爭353、355地號土地之抵押權設定
      、讓與登記均屬通謀虛偽意思表示，依法不生效力。
（三）系爭461、463地號土地設定抵押權債權額7,000,000 元登
      記予被告甲○○所擔保之債權，是否為真正？
  １  系爭461、463地號土地上設定債權額7,000,000 元之抵押
      權登記，其並非最高限額抵押權，此有原告提出之前開土
      地之土地登記謄本在卷可參，依照抵押權從屬性原則，需
      有確定或已預定數額之債權存在，始得為抵押權設定登記
      ，故被告丙○○、甲○○必須證明被告甲○○對於被告丙○○確有該7,000,000 元債權存在之事實，先予敘明。經
      查：
（１）被告甲○○到院陳述：被告丙○○是我爸爸，他在好幾年
      前向我借款1190幾萬元，借款正確時間我忘記了，借款的
      時候，他說他有田地可以讓我先抵押，避免日後紛爭。借
      款的時候丙○○說他經濟上有困難，他沒有明說，我猜是
      我弟弟林丁群有急用，丙○○向我借款的部分是陸陸續續
      借款的，分幾次借款我已經忘記了，因為時間已久，我記
      不清楚。第1次借款的金額約400萬元的部分，大概是用現
      金，我也不記得了。後續的借款，有從我華南銀行的帳戶
      匯款到丙○○礁溪農會的帳戶，匯款的金額約700 多萬元
      ，正確金額我忘記了，這就是最後1 次借款。後來丙○○
      就說田地要給我抵押，抵押權設定好像是1200萬元或1300
      萬元，我也不記得了，是我妹妹丁○○去辦理的，但實際
      上我也不確定，我也不清楚有幾筆土地辦理抵押權設定，
      我都不記得了，代書應該也是丁○○去找的等語。
（２）被告丙○○陳述之內容，則詳如前述說明，茲不贅述。
  ２  被告丙○○、甲○○陳述兩人間約有1200萬元之債權存在
      之事實，此有被告提出89年2月16日由被告甲○○匯款11,
      920,000 元給被告丙○○之華南商業銀行匯款回執聯乙紙
      附卷可證，堪信為真實。則被告丙○○將系爭461、463地
      號土地設定債權額7,000,000 元之抵押權登記予被告甲○○，並未逾越前述債權範圍，是原告主張此部分要屬通謀
      虛偽意思表示云云，並無依據，不足為採。
  ３  至原告雖主張被告甲○○匯款之款項來源，係由訴外人翁
      雅玲收受原告交付之20,000,000元支票存入其所開立台灣
      銀行宜蘭分行帳戶後，透過多次輾轉匯款、提現後予以結
      合，由翁雅玲以被告甲○○名義於89年2月16日匯款11,92
      0,000 元給被告丙○○云云。然查：經原告請求調閱訴外
      人翁雅玲、林丁群、寰宜工程有限公司及被告丙○○之彰
      化銀行宜蘭分行、台灣銀行宜蘭分行、礁溪鄉農會及華南
      銀行宜蘭分行之帳戶交易往來資料，此有彰化銀行宜蘭分
      行94年10月4 日彰宜字第1850號函及所附資料、台灣銀行
      宜蘭分行94年10月7日宜蘭營字第09400070311號函及所附
      資料、礁溪鄉農會94年10月7日礁農信字第9404762號函及
      所附資料、華南銀行宜蘭分行94年10月21日（94）華宜存
      字第201 號函及所附資料各乙份在卷可參，並無法明確證
      明被告甲○○匯給被告丙○○之11,920,000元資金明確係
      由翁雅玲虛偽作帳而來，原告此部分陳述，多為臆測之詞
      ，應由原告進一步舉證以為證明，尚難單憑訴外人翁雅玲
      、林丁群、寰宜工程有限公司及被告丙○○前開帳戶資料
      交易情形即認定被告甲○○與被告丙○○之間的借貸要屬
      虛偽不實。
  ４  又被告丁○○將5,000,000 元債權額之抵押權移轉登記予
      被告甲○○之部分，該部分債權額加上系爭461、463地號
      土地上設定7,000,000 元債權額之抵押權登記，從形式上
      觀之，兩筆債權額雖與被告丙○○、甲○○間大約12,000
      ,000元之債權額相當，然被告丙○○如欲為被告甲○○設
      定足額之抵押權擔保上述債權，應由被告丙○○直接另行
      設定債權額5,000,000 元之抵押權登記予被告甲○○，被
      告丙○○卻將此部分債權額之抵押權先設定予被告丁○○
      ，再迂迴地轉讓登記給被告甲○○，顯與常情有違。而被
      告丙○○、丁○○間就此部分之抵押權設定登記已屬無效
      ，自不因嗣後被告丁○○移轉登記予被告甲○○而使不生
      效力之抵押權登記因此補正而發生效力，已見前述說明，
      併此敘明。
（四）系爭458、459地號土地經被告丙○○於88年11月17日以贈
      與為原因，辦理所有權移轉登記予被告丁○○，是否侵害
      原告之債權，而得予以撤銷？
  １  按債務人所為之無償行為，有害及債權者，債權人得聲請
      法院撤銷之。債權人依第1項或第2項之規定聲請法院撤銷
      時，得並聲請命受益人或轉得人回復原狀。但轉得人於轉
      得時不知有撤銷原因者，不在此限。次按前條撤銷權，自
      債權人知有撤銷原因時起，1 年間不行使，或自行為時起
      ，經過10年而消滅。民法第244條第1、4項、第245條分別
      定有明文規定。
  ２  系爭458、459地號土地經被告丙○○於88年11月17日以贈
      與為原因而辦理所有權移轉登記予被告丁○○，被告主張
      原告至少於89年2 月間已知悉有得主張撤銷之事由發生等
      語；而原告則主張89年2 月間雖已知悉系爭458、459地號
      已無償贈與給被告丁○○，但當時認為被告丙○○還有10
      幾筆土地，再加上財團法人中小企業信用保證基金（以下
      簡稱信保基金）代位保證成數，足以清償債權，故評估尚
      未侵害原告之債權，但後來執行法院通知原告聲請執行部
      分之財產拍賣無實益，且信保基金亦通知原告應先依法訴
      請撤銷被告丙○○、丁○○之間的無償贈與行為，原告始
      能確知被告丙○○、丁○○之間的無償贈與行為已有害及
      原告之債權等語。經查：原告於89年2 月24日就被告丙○○名下財產聲請假扣押，當時其並未聲請執行系爭458、4
      59地號土地，顯見原告當時已知悉系爭458、459地號土地
      所有權已移轉登記給被告丁○○之事實，而原告聲請強制
      執行之聲請狀之附表已將被告丙○○所有之不動產現值及
      設定抵押權之情形詳為列明，且陳稱：債務人等人所有之
      不動產均已高額設定抵押權，為免日後執行無實益，故有
      假扣押債務人全部財產之必要等語，此有本院調閱之本院
      89年度執全字第99號卷宗審核屬實，故原告當時已預見部
      分執行之不動產可能因執行無實益而無法受償，要屬可得
      而知被告丙○○、丁○○之間的無償贈與行為有害及原告
      之債權，已知悉有撤銷之原因，然原告當時未就系爭 458
      、459 地號土地為任何保全之行為，嗣後卻反而主張因執
      行法院通知拍賣無實益始確知該無償贈與行為已害及原告
      之債權云云，不足為採。是原告於89年2 月間已知悉被告
      丙○○將系爭458、459地號土地無償贈與給被告丁○○，
      而有害及原告之債權，然遲至94年1月4日始訴請撤銷前述
      無償贈與行為，明顯逾越法定1 年之除斥期間，於法未合
      ，不應准許。
六、綜上所述，原告請求確認被告丙○○、丁○○之間就系爭45
    7、460、462、464地號土地上設定抵押權擔保於超過8,000,
    000元債權之部分不存在，被告丁○○應塗銷超過8,000,000
    元部分之抵押權設定登記，為有理由，應予准許。原告請求
    確認被告丙○○、丁○○之間就系爭353、355地號土地上設
    定抵押權擔保之5,000,000 元債權不存在，被告丁○○應塗
    銷5,000,000 元部分之抵押權設定登記，而被告甲○○應塗
    銷此部分之抵押權讓與登記，為有理由，應予准許。原告其
    餘之請求，均無理由，應予駁回。本件事證已臻明確，兩造
    其餘攻擊防禦方法及舉證，核與判決結果無影響及爭點無關
    者，爰不一一論述，併此敘明。
七、訴訟費用之負擔：民事訴訟法第79條、第85條第1項後段。
中　　華　　民　　國　　94　　年　　12　　月　　28　　日
                  臺灣宜蘭地方法院民事庭
                      法　官　林俊廷
正本與原本無異。
如不服本判決應於判決送達後20日內提出上訴狀（須附繕本）。
中　　華　　民　　國　　94　　年　　12　　月　　28　　日
                      書記官　莊淑茹
